【裁判字號】    98,易,1251
【裁判日期】    990105
【裁判案由】    違反化粧品衛生管理條例
【裁判全文】
臺灣高雄地方法院刑事判決              98年度易字第1251號
公  訴  人  臺灣高雄地方法院檢察署檢察官
被      告  甲○○
上列被告因違反化粧品衛生管理條例案件，經檢察官提起公訴（
97年度偵字第27741 號），本院依簡式審判程序審理，判決如下
：
    主  文
甲○○犯化粧品衛生管理條例第二十七條第一項之非法製造含有
醫療藥品之化粧品罪，科罰金新臺幣拾萬元，如易服勞役，以新
臺幣壹仟元折算壹日。扣案「速黑髮」參支，均沒收銷燬之。
    事  實
一、甲○○係設於高雄縣大寮鄉○○路373 巷116 號之瑩澤化工
    有限公司（下稱瑩澤公司）負責人，明知製造化粧品含有醫
    療或毒劇藥品者，應提出載有原料名稱、成分、色素名稱及
    製造要旨之申請書，連同標籤、仿單、樣品、包裝、容器及
    化驗報告書，並繳納證書費、查驗費，申請中央衛生主管機
    關查驗，經核准發給許可證後，始得製造，竟於民國97年1
    月10日，尚未依上開程序取得行政院衛生署核准並發給許可
    證，即在協成興公司位於高雄縣大寮鄉○○路373 巷116 號
    之工廠生產成分含有經公告屬於含藥化粧品管理之m-Aminop
    -henol、p-Aminophenol 、2,6-Diaminopyridine 、p-Phen
    -ylenediamine ，及Resorcinol等成分之化粧品「速黑髮」
    1,626 支，並販售予設於高雄市三民區○○○路23號1 樓之
    真有緣國際有限公司。嗣經高雄市政府衛生局於97年7 月24
    日，前往高雄市三民區○○○路23號1 樓之申山國際有限公
    司（下稱申山公司）抽驗「速黑髮」時始查獲上情，並於現
    場扣得「速黑髮」3 支。
二、案經高雄市政府衛生局移送臺灣高雄地方法院檢察署檢察官
    偵查起訴。
    理  由
一、按本件被告甲○○所犯，係死刑、無期徒刑、最輕本刑為3
    年以上有期徒刑以外之罪，其於本院審理時就上揭被訴事實
    ，均為有罪之陳述，經本院告知簡式審判程序之旨，並聽取
    被告與公訴人之意見後，認無不得或不宜改依簡式審判程序
    進行之處，爰依刑事訴訟法第273 條之1 第1 項，裁定本件
    改行簡式審判程序，合先敘明。
二、上揭事實，業據被告甲○○於本院審理中坦承不諱，並有經
    濟部工廠登記證（見偵查卷第5 頁）、高雄市政府營利事業
    登記證（見偵查卷第6 、10頁）、行政院衛生署含藥化粧品
    許可證（見偵查卷第7 頁）、高雄市政府衛生局化粧品檢查
    現場紀錄表（見偵查卷第8 頁）、瑩澤化工有限公司出貨單
    （見偵查卷第9 頁）、速黑髮廣告單1 紙（見偵查卷第10頁
    ）、臺灣高雄地方法院檢察署收受贓證物品清單（見偵查卷
    第16頁）等證據在卷可稽，而被告生產販賣之化粧品「速黑
    髮」中含有經公告屬於含藥化粧品管理之m-Aminophenol 、
    p-Aminophenol 、2,6-Diaminopyridine 、p-Phenylenedia
    -mine ，及Resorcinol等成分之情，亦有卷附行政院衛生署
    藥物食品檢驗局98年12月11日藥檢壹字第0980025789號函及
    所附檢驗報告書，及行政院衛生署98年12月25日衛署藥字第
    0980037254號函可證，足認被告上揭任意性之自白與事實相
    符，得作為被告有罪之證據。從而，本件事證明確，被告犯
    行堪以認定，應依法論科。
三、核被告所為，係違反化粧品衛生管理條例第16條第1 項之規
    定，應依同條例第27條第1 項前段之規定論處。爰審酌被告
    經營化粧品類之生產事業，明知製造化粧品含有醫療或毒劇
    藥品者，應提出載有原料名稱、成分、色素名稱及製造要旨
    之申請書，連同標籤、仿單、樣品、包裝、容器及化驗報告
    書，並繳納證書費、查驗費，申請中央衛生主管機關查驗，
    經核准發給許可證後，始得製造，竟未依上開程序取得行政
    院衛生署核准並發給許可證，即生產製造上開含藥商品「速
    黑髮」，並予以販賣流入市面，嚴重影響中央衛生主管機關
    之衛生管理機制，及消費者之使用安全，所為實屬不該，參
    以被告犯後坦承犯行，態度尚稱良好，違法生產之數量非鉅
    ，亦未大量流入市面，及其智識程度、生活狀況等一切情狀
    ，量處如主文所示之刑，並考量其犯罪情狀，諭知如主文所
    示易服勞役之折算標準，以資懲儆。至扣案「速黑髮」3 支
    ，為被告所有，應依化粧品衛生管理條例第27條第1 項後段
    之規定，均沒收銷燬之。
據上論斷，應依刑事訴訟法第273 條之1 第1 項、第299 條第1
項前段，化粧品衛生管理條例第16條第1 項、第27條第1 項前、
後段，刑法第11條前段、第42條第3 項，判決如主文。
本案經檢察官乙○○到庭執行職務。
中    華    民    國    99    年    1     月    5     日
                  刑事第五庭  審判長法  官  廖建瑜
                                    法  官  林永村
                                    法  官  林裕凱
以上正本證明與原本無異。
如不服本判決應於收受判決後10日內向本院提出上訴書狀，並應
敘述具體理由。其未敘述上訴理由者，應於上訴期間屆滿後20日
內向本院補提理由書(均須按他造當事人之人數附繕本)「切勿逕
送上級法院」。
中    華    民    國    99    年    1     月    6     日
                                    書記官  黃靖媛
附錄所犯法條
化粧品衛生管理條例第16條
製造化粧品含有醫療或毒劇藥品者，應提出載有原料名稱、成分
、色素名稱及製造要旨之申請書，連同標籤、仿單、樣品、包裝
、容器及化驗報告書，並繳納證書費、查驗費，申請中央衛生主
管機關查驗；經核准發給許可證後，始得製造。
製造化粧品未含有醫療或毒劇藥品者，應提出載有原料名稱、成
分、色素名稱及其用途之申請書，連同標籤、仿單及有關證件，
並繳納審查費，申請直轄市或縣（市）衛生主管機關備查。但經
中央衛生主管機關公告免予備查者，不在此限。
第 1 項申請書之格式、樣品之數量、標籤、仿單之份數及證書
費、查驗費之金額；第 2 項申請書之格式、標籤、仿單之份數
及審查費之金額，由中央衛生主管機關定之。
化粧品衛生管理條例第27條
違反第 7 條第 1 項、第 8 條第 1 項、第 11 條、第 15 條第
 1 項、第 16 條第 1 項、第 17 條第 1 項、第 18 條第 1 項
、或第 23 條第 1 項禁止規定之一者，處 1 年以下有期徒刑、
拘役或科或併科新台幣 15 萬元以下罰金；其妨害衛生之物品沒
收銷燬之。
違反第 23 條第 1 項禁止規定情節重大或再次違反者，並得由
各該主管機關撤銷其有關營業或設廠之許可證照。
法人或非法人之工廠有第 1 項情事者，除處罰其行為人外，並
對該法人或工廠之負責人處以該項之罰金。

司法院資訊處製作；財團法人民間司法改革基金會備份。
